【裁判字號】    92,台上,502
【裁判日期】    920129
【裁判案由】    違反毒品危害防制條例
【裁判全文】
最高法院刑事判決                                九十二年度台上字第五○二號
    上  訴  人  乙○○
    選任辯護人  張蓉成律師
    上  訴  人  甲○○
右上訴人等因違反毒品危害防制條例案件，不服台灣高等法院高雄分院中華民國九十
一年十月二十三日第二審更審判決（九十年度上重更(一)字第一五號，起訴案號：台灣
高雄地方法院檢察署八十九年度偵字第二七二０三號、九十年度偵字第一二七七號）
，提起上訴，本院判決如左：
    主  文
原判決關於乙○○部分撤銷，發回台灣高等法院高雄分院。
其他上訴駁回。
    理  由
一、發回部分：
本件原判決認定上訴人乙○○於民國八十九年十一月下旬某日，與曾富文（另案偵查
中）及綽號「博仔」之不詳姓名成年男子共同基於運輸第一級毒品海洛因之犯意聯絡
，約定以新台幣（下同）二十萬元之代價，由乙○○至台北市接運海洛因一批至高雄
市交予曾富文售賣牟利，曾富文並先交付二萬元予乙○○作為定金。乙○○遂與上訴
人甲○○（上訴另行駁回，如後述）謀議共同運輸該批海洛因，於同年十二月一日下
午八時許，自屏東縣崁頂鄉駕車前往台北市。迨翌（二）日中午十二時許，在台北市
○○○路與民權東路口松山機場附近，由「博仔」交付裝有海洛因磚二十塊（淨重共
六千九百三十四點七三公克）之黑色手提袋予乙○○，並約定於同日下午九時許，在
中山高速公路九如交流道旁麥當勞速食店前，由曾富文派人取貨。乙○○取得上開海
洛因磚後，即以一萬元之代價交由甲○○運送，並駕車載送甲○○至台北縣五股鄉搭
乘遊覽車前往高雄市，指示甲○○在九如交流道下車，至麥當勞速食店前交貨，乙○
○則駕車尾隨監控而共同運輸毒品。同日下午九時四十分許，甲○○依指示在九如交
流道下車，正等候時，經警查獲，乙○○則乘隙逃逸，嗣因甲○○之供述，而查獲乙
○○等情。爰撤銷第一審關於乙○○運輸毒品部分之判決，改判仍論處乙○○共同運
輸第一級毒品罪刑。固非無見。
惟查原判決謂乙○○於偵審中雖供出共犯曾富文及毒品來源係綽號「博仔」之人，但
曾富文及「博仔」至今尚未查獲，有台灣高雄地方法院檢察署（下稱高雄地檢署）函
可稽。原審更審中再度函詢，迄辯論時，均未見覆，足見仍未查獲曾富文及「博仔」
，故關於乙○○部分，自不得依毒品危害防制條例第十七條之規定，減輕其刑（見原
判決第十二面第三行至第九行）。但經核卷內資料，原審更審中，受命法官雖先後二
次在審理單上批示函請高雄地檢署影印曾富文及「博仔」涉嫌運輸毒品之相關資料參
辦（見原審更(一)卷第六十一頁、第八十一頁），然卷內似無行文高雄地檢署之函稿可
資稽考，則原審是否確已「再度函詢」而「均未見覆」？即非無疑。又原審更審前，
向高雄地檢署查詢結果，據覆：「……曾富文等人目前仍滯留大陸，尚無具體之犯罪
事證」（見原審上重訴卷第一五二頁），原判決採憑該函，資為曾富文及「博仔」迄
今尚未查獲之論據；惟該函既稱曾富文等人「尚無具體之犯罪事證」，則原判決認定
曾富文以二十萬元之代價，託由乙○○自台北市運送毒品至高雄市，即與其所採憑之
證據不盡符合。究竟乙○○之毒品來源如何？是否確受曾富文之託而運輸毒品，尚欠
明瞭。實情如何，仍待究明釐清。上訴意旨指摘原判決關於乙○○部分違背法令，尚
非全無理由，應認此部分之原判決仍有撤銷發回之原因。
二、駁回部分：
按刑事訴訟法第三百七十七條規定，上訴於第三審法院，非以判決違背法令為理由，
不得為之。是提起第三審上訴，應以原判決違背法令為理由，係屬法定要件。如果上
訴理由狀並未依據卷內訴訟資料，具體指摘原判決不適用何種法則或如何適用不當，
或所指摘原判決違法情事，顯與法律規定得為第三審上訴理由之違法情形，不相適合
時，均應認其上訴為違背法律上之程式，予以駁回。本件原判決撤銷第一審關於甲○
○部分之判決，改判仍論處甲○○共同運輸第一級毒品罪刑，已敘明甲○○與乙○○
基於共同運輸第一級毒品海洛因之犯意聯絡，於上開時地，自台北市運輸第一級毒品
海洛因磚二十塊前往高雄市，於抵中山高速公路九如交流道下車，正等候時，經警查
獲等情，係依憑乙○○、甲○○在法務部調查局南部地區機動工作組、警訊、偵查及
第一審法院訊問時之供述，證人洪豪傑之證言，綜合扣案之海洛因、手提袋、運輸毒
品代價中之八千八百五十元，及法務部調查局鑑定通知書等全部卷證資料，為其所憑
之證據及認定之理由。復說明乙○○於第一審法院訊問時，已供明甲○○確知悉其所
攜帶之物係海洛因等語；參酌甲○○在九如交流道下車後，適見警車前來，曾轉身刻
意避開，致警員生疑而趨前盤查，亦經證人即警員洪豪傑證述屬實。而甲○○當時手
提重約七公斤之毒品，本難逃脫警車追緝，尚難以其無脫逃之舉，執為不知情之有利
證明；其餘否認犯罪所持之辯解亦不足採，併於理由內指駁綦詳。所為論敘，俱有卷
存之證據資料可資覆按，從形式上觀察，並無違背法令之情形存在。上訴意旨，對於
原判決依憑證據所為之事實認定，究竟如何違背法令，未依據卷內訴訟資料具體指摘
，僅執陳詞辯解，漫稱伊陪乙○○開車前往台北市，實際上不知其目的為何，且乙○
○係臨時託交手提袋囑伊帶回，並未告知袋內裝有毒品等語；徒就判決內已明白論斷
之事項，再事為單純事實上之爭執，與法律規定得為第三審上訴理由之違法情形，不
相適合，其上訴違背法律上之程式，應予駁回。
據上論結，應依刑事訴訟法第三百九十七條、第四百零一條，第三百九十五條前段，
判決如主文。
中      華      民      國    九十二    年      一      月    二十九    日
                              最高法院刑事第四庭
                                  審判長法官  紀  俊  乾
                                        法官  黃  正  興
                                        法官  劉  介  民
                                        法官  陳  東  誥
                                        法官  陳  世  雄
      右正本證明與原本無異
                                              書  記  官
中      華      民      國    九十二    年      二      月      七      日


司法院資訊處製作；財團法人民間司法改革基金會備份。
